【裁判字號】    97,訴,1485
【裁判日期】    970804
【裁判案由】    偽造文書等
【裁判全文】
臺灣彰化地方法院刑事判決              97年度訴字第1485號
公  訴  人  臺灣彰化地方法院檢察署檢察官
被      告  乙○○
                    （另案在臺灣彰化監獄執行中）
上列被告因偽造文書等案件，經檢察官提起公訴（97年度偵字第
4325號），本院依簡式審判程序判決如下：
    主  文
乙○○犯行使偽造私文書罪，累犯，處有期徒刑參月；又犯偽造
私文書罪，累犯，處有期徒刑肆月；又犯行使偽造私文書罪，累
犯，處有期徒刑陸月，如附表所示偽造之「甲○○」署名共參枚
均沒收。應執行有期徒刑拾月，如附表所示偽造之「甲○○」署
名共參枚均沒收。
被訴竊盜部分公訴不受理。
    事  實
一、乙○○於民國95年間，因詐欺案件，經本院以95年度彰簡字
    第890號判處有期徒刑3月確定，甫於96年1月15日易科罰金
    執行完畢。詎仍不知悔改，分別為下列犯行：
  (一)乙○○於日盛國際商業銀行（下稱日盛銀行）寄交信用卡（
    卡號：0000000000000000號）予其父甲○○之掛號郵件送達
    至其彰化縣伸港鄉○○村○○路○段464巷366號住處之96年
    11月30日某時，意圖為自己不法之所有，並基於行使偽造私
    文書之犯意，未經其表弟洪彰廷之授權或同意，即持其表弟
    洪彰廷留在其住處之印章，盜蓋在伸港郵局掛號郵件簽收清
    單內（因而產生「洪彰廷」印文1枚），用以表示洪彰廷代
    為收受該掛號信件之不實內容私文書，再交由郵務人員收回
    該簽收清單而行使之，足以生損害於郵務機關管理掛號信件
    領取之正確性及洪彰廷，並將甲○○所有尚未開卡之上開信
    用卡1張據為己用（檢察官以其此部分涉犯竊盜罪嫌提起公
    訴，嗣經甲○○具狀撤回告訴，詳如後述）。
  (二)乙○○進而基於偽造準私文書之犯意，未經甲○○同意，即
    於96年12月24日某時，撥打日盛銀行語音服務專線，連結前
    開金融機構信用卡開卡電腦系統後，以按壓電話號碼鍵之方
    式，將信用卡卡號、信用卡有效期限、甲○○出生年月日等
    資料輸入電腦系統處理，並存檔為電磁紀錄，據以向該銀行
    表示客戶開始有權使用上開信用卡之意思，而偽造準私文書
    ，足以生損害於日盛銀行對客戶電磁紀錄資料管理之正確性
    及甲○○。
  (三)乙○○於完成開卡程序後，再基於行使偽造私文書及意圖為
    自己不法所有之犯意，先於該信用卡背面持卡人簽名欄內偽
    造「甲○○」之署名1枚，表示甲○○為信用卡之真正持卡
    人，於信用卡有效期限內有權使用該信用卡之辨識及證明，
    而偽造該私文書，旋持上開信用卡，接續於96年12月25日21
    時30分許、同年月26日17時4分許，至彰化縣伸港鄉○○路
    55號「美華珠寶銀樓」刷卡消費，向不知情之銀樓負責人周
    世強出示上開信用卡及其背面偽造之甲○○簽名而行使之，
    並在信用卡簽帳單商店存根聯之持卡人簽名欄內偽造「甲○
    ○」之署名各1枚（共2枚，乙○○均僅在簽帳單商店存根聯
    偽造「甲○○」署名1枚，顧客存根聯則無），表示係甲○
    ○本人在該特約商店簽帳消費之事項及金額，特約商店並得
    據以向銀行請款，再由銀行轉向甲○○請款之意，而偽造該
    私文書後，將偽造之簽帳單交付該特約商店負責人周世強核
    對而行使之，致該商店負責人周世強因核對簽帳單上之簽名
    與信用卡上之簽名相符，誤認其為合法之持卡人而陷於錯誤
    ，接續交付其所消費購買價值新臺幣（下同）1萬元、5千元
    之金飾予乙○○，並由日盛銀行墊付前開消費款，足生損害
    於甲○○、前開特約商店及日盛銀行。嗣甲○○接獲帳單，
    經向日盛銀行查詢後，方知其信用卡遭盜刷，乃報警處理，
    經警循線查悉上情。
二、案經甲○○訴由彰化縣警察局和美分局報告臺灣彰化地方法
    院檢察署檢察官偵查起訴。
    理  由
一、本件被告乙○○所犯係死刑、無期徒刑、最輕本刑為3年以
    上有期徒刑以外之罪，其於準備程序就前揭被訴事實為有罪
    之陳述，經受命法官告知簡式審判程序之旨，並聽取其與公
    訴人之意見後，本院認無不得或不宜改依簡式審判程序進行
    之處，爰依刑事訴訟法第273條之1第1項、第284條之1，裁
    定本案由受命法官獨任進行簡式審判程序，合先敘明。
二、訊據被告乙○○對於上開事實坦承不諱，核與證人甲○○、
    洪彰廷及周世強於警詢中證述情節大致相符，並有伸港郵局
    掛號郵件簽收清單、臺灣郵政股份有限公司彰化郵局97年7
    月4日彰郵字第0970200072號函、日盛國際商業銀行股份有
    限公司信用卡事業處97年7月17日日銀字第0972I00016570號
    函及檢附資料、本院公務電話紀錄、日盛銀行信用卡（卡號
    ：0000000000000000）消費明細表、簽帳單影本2紙等件附
    卷可稽，足徵被告之任意性自白與事實相符，可以採信。本
    件事證明確，被告犯行洵堪認定，應予依法論科。
三、按郵局投遞掛號函件之投遞簽收清單，係用以表示掛號函件
    送達之證明，雖簽收清單內容係由郵務人員製作，但應由收
    件人簽名蓋章或按捺指印以證確已送達、受領之意旨，故將
    偽造之印章或印文蓋在該等制式之收據上，已足認為一定意
    思之表示，性質上亦應認屬私文書（最高法院70年臺上字第
    5782號判例要旨、93年度臺上字第71號裁判要旨可考）。再
    按錄音、錄影或電磁紀錄，藉機器或電腦之處理所顯示之聲
    音、影像或符號，足以為表示其用意之證明者，依刑法第22
    0條第2項規定，以文書論，被告未經其父甲○○之授權同意
    ，即以電話將信用卡卡號、有效期限及甲○○之出生年月日
    等資料輸入日盛銀行電腦系統處理，並存檔為電磁紀錄，完
    成信用卡之開卡手續，自足以表示甲○○欲開始使用該信用
    卡之用意證明，應屬上述所稱之準文書。再按在信用卡背面
    持卡人簽名欄內簽名，單純自形式上觀察，即足以表示信用
    卡之簽名者於信用卡有效期限內有權使用該信用卡之辨識及
    證明，非依習慣或特約表示一定用意之證明，性質上係屬刑
    法第210條之私文書（最高法院91年度臺上字第5209號判決
    參照）。又持卡人於特約商店信用卡簽帳單上簽立署押，係
    表示該持卡人有在該特約商店消費簽帳單上所示之事項及金
    額之事實，而特約商店可據以向約定之銀行請款，銀行再轉
    向持卡人請款之意，故如有偽簽他人署押於信用卡簽帳單者
    ，自足以生損害於他人，應成立偽造私文書罪（最高法院91
    年度臺上字第2550號裁判要旨可參）。是核被告乙○○所為
    ，就事實欄一(一)部分，係犯刑法第216條、第210條之行使偽
    造私文書罪；就事實欄一(二)部分，係犯刑法第220條第2項、
    第210條偽造準私文書罪（起訴書犯罪事實僅論及被告偽造
    準私文書，而未敘及被告有行使偽造準私文書之犯行，惟起
    訴書所犯法條記載被告此部分係犯刑法第216條、第220條、
    第210條，應屬誤載，併此敘明）；就事實欄一(三)部分，則
    係犯刑法第216條、第210條之行使偽造私文書罪及同法第33
    9條第1項之詐欺取財罪。又被告於信用卡背面及簽帳單上偽
    造署名之行為，係偽造私文書之階段行為；而其偽造私文書
    （指郵局掛號郵件簽收清單、信用卡背面持卡人簽名欄及前
    述2紙簽帳單）後復持以行使，其偽造私文書之低度行為，
    為行使之高度行為所吸收，均不另論罪。被告以一冒刷信用
    卡購物之行為，同時觸犯行使偽造私文書及詐欺取財罪，係
    以一行為同時觸犯2罪名，應依刑法第55條之規定，從一重
    以行使偽造私文書罪處斷，公訴意旨認應分論併罰，容有誤
    會。被告在該信用卡背面及上開2紙簽帳單偽造「甲○○」
    署名進而行使之3次行使偽造私文書行為，時間、空間實屬
    密接，各舉動之獨立性極為薄弱，依一般社會健全觀念，難
    以強行分離，顯係基於單一盜刷信用卡之犯意接續所為，應
    僅論以一行使偽造私文書罪。又被告所犯事實欄一(一)行使偽
    造私文書、事實欄一(二)偽造準私文書及事實欄一(三)行使偽造
    私文書3罪間，犯意各別，行為不同，應予以分論併罰。被
    告有如事實欄所述前科及執行紀錄，有臺灣彰化地方法院檢
    察署刑案資料查註紀錄表、臺灣高等法院被告前案紀錄表各
    1份在卷可考，其於5年以內故意再犯本件有期徒刑以上之3
    罪，均為累犯，應各依刑法第47條第1項之規定，加重其刑
    。爰審酌信用卡乃現代社會普遍而重要之交易工具，並有促
    進經濟、市場之功效，其運作之良窳則端賴社會之信任，被
    告素行非佳，且正值青壯之年，竟圖以冒名偽簽信用卡消費
    等不法方式，資以滿足個人私慾，已相當程度造成此項信任
    之破壞，妨礙金融交易秩序，惟念及其犯罪後尚能坦承不諱
    ，已知悔悟，並審酌其犯罪之動機、目的、手段、所生之危
    害等一切情狀，量處如主文所示之刑，並定其應執行之刑，
    以示懲儆。被告盜蓋「洪彰廷」印章（產生「洪彰廷」印文
    1枚）之伸港郵局掛號郵件簽收清單1紙及偽造「甲○○」署
    名各1枚之簽帳單商店存根聯2紙，因各該文書業已分別交由
    郵局、特約商店收執，非被告所有，上開未扣案之卡號0000
    000000000000號信用卡，亦非被告所有，均不為沒收之宣告
    。然該2紙簽帳單商店存根聯上「甲○○」之署名各1枚，既
    係偽造，應均依刑法第219條之規定，宣告沒收。又上開信
    用卡雖因被告供稱已丟棄而未扣案，惟不能證明現已滅失不
    存在，故該信用卡背面偽造之「甲○○」署名1枚，仍應依
    刑法第219條規定宣告沒收。至上開郵局掛號郵件簽收清單
    內「洪彰廷」之印文1枚，既係被告盜蓋被害人洪彰廷之印
    章而來，並非偽造之印文，自不得諭知沒收。
四、至公訴意旨另以：被告意圖為自己不法所有，於上開時、地
    ，徒手竊取其父甲○○所有由日盛銀行所發行之卡號000000
    0000000000號信用卡1張，因認被告此部分行為涉犯刑法第
    320條第1項之竊盜罪嫌等語。按「於直系血親、配偶或同財
    共居親屬之間，犯本章之罪者，得免除其刑（第1項）。前
    項親屬或其他五親等內血親或三親等內姻親之間，犯本章之
    罪者，須告訴乃論（第2項）」，刑法第324條定有明文；又
    告訴乃論之罪，告訴人於第一審辯論終結前得撤回其告訴，
    又告訴經撤回者，應諭知不受理之判決，刑事訴訟法第238
    條第1項、第303條第3款分別定有明文。查本件告訴人甲○
    ○告訴被告竊盜案件，起訴書認係觸犯刑法第320條第1項竊
    盜罪，惟被告為告訴人之子，已據被告及告訴人陳明在卷，
    依前述刑法第324條之規定，須告訴乃論，茲經告訴人甲○
    ○於第一審辯論終結前具狀撤回告訴，爰就被告被訴竊盜罪
    部分，諭知不受理之判決。
據上論斷，應依刑事訴訟法第273條之1第1項、第299條第1項前
段、第303條第3款，刑法第216條、第210條、第220條、第339條
第1項、第55條、第47條第1項、第51條第5款、第219條，刑法施
行法第1條之1，判決如主文。
本案經檢察官莊佳瑋到庭執行職務。
中    華    民    國    97    年    8     月    4     日
                  刑事第二庭          法  官  尚安雅
以上正本證明與原本無異。
如不服本判決，應於判決送達後10日內，向本院提出上訴書狀，
上訴書狀應「敘述具體上訴理由」，並按他造當事人之人數附繕
本。「切勿逕送上級法院」。
告訴人或被害人對於判決如有不服具備理由請求檢察官上訴者，
其上訴期間之計算係以檢察官收受判決正本之日期為準。
中    華    民    國    97    年    8     月    8     日
                                      書記官  陳文俊
附錄本案論罪科刑法條全文：
中華民國刑法第216條
（行使偽造變造或登載不實之文書罪）
行使第 210 條至第 215 條之文書者，依偽造、變造文書或登載
不實事項或使登載不實事項之規定處斷。
中華民國刑法第210條
（偽造變造私文書罪）
偽造、變造私文書，足以生損害於公眾或他人者，處 5 年以下有
期徒刑。
中華民國刑法第220條
（準文書）
在紙上或物品上之文字、符號、圖畫、照像，依習慣或特約，足
以為表示其用意之證明者，關於本章及本章以外各罪，以文書論
。
錄音、錄影或電磁紀錄，藉機器或電腦之處理所顯示之聲音、影
像或符號，足以為表示其用意之證明者，亦同。
中華民國刑法第339條
（普通詐欺罪）
意圖為自己或第三人不法之所有，以詐術使人將本人或第三人之
物交付者，處5 年以下有期徒刑、拘役或科或併科1 千元以下罰
金。
以前項方法得財產上不法之利益或使第三人得之者，亦同。
前二項之未遂犯罰之。
附表：（沒收）
1.日盛銀行信用卡（卡號：0000000000000000號）背面偽造「甲
  ○○」署名1枚。
2.被告於96年12月25日21時30分、同年月26日17時4分，在上開
  「美華珠寶銀樓」刷卡消費，而在信用卡簽帳單商店存根聯上
  偽造「甲○○」之署名各1枚（共2枚）。


司法院資訊處製作；財團法人民間司法改革基金會備份。
